臺灣高雄地方法院民事判決　　　　　　 99年度簡上字第436號
上　訴　人　周建中
被上訴人　　歐國欽
上列當事人間請求損害賠償事件，上訴人對於民國99年8月31日
本院鳳山簡易庭99年度鳳簡字第333號第一審判決提起上訴，並
於本院為訴之縮減，本院於100 年2 月16日言詞辯論終結，判決
如下：
    主  文
上訴駁回。
第二審訴訟費用由上訴人負擔。
    事實及理由
一、上訴人主張：其於民國98年8 月31日下午7 時30分許，至高
    雄縣鳥松鄉○○路68號被上訴人住處門前，欲找被上訴人了
    解為何事先承諾不再對上訴人提出檢舉，卻又毀棄承諾而檢
    舉上訴人。上訴人表明來意後，被上訴人竟突然以雙手推向
    上訴人，致上訴人行動電話掉到地上，上訴人彎腰撿取行動
    電話時，被上訴人竟用手勒緊上訴人頸部，使其呼吸困難，
    上訴人想要掙脫，卻遭被上訴人拉進被上訴人住處前院之被
    上訴人車輛與大門之間，並以手攻擊上訴人，訴外人即被上
    訴人之配偶陳惠足聽聞吵鬧聲曾出來規勸被上訴人放手，被
    上訴人不予理會，仍將上訴人架住在牆角無法動彈，上訴人
    頸部因而遭勒住長達10分鐘。嗣後訴外人即鄰居蔡志銘前來
    規勸並架開被上訴人，被上訴人始停止攻擊，當時陳惠足打
    電話報警，警察隨即前來處理，上訴人因遭受被上訴人攻擊
    而受有頸部扭傷及挫傷、左肘擦傷、臀部及右大腿挫傷等傷
    害。爰依民法第184 條、第193 條、第195 條提起本訴請求
    被告賠償醫療費、長期復健費、精神慰撫金等合計新臺幣（
    下同）203,720 元等語。並於原審聲明：被上訴人應給付上
    訴人203,720 元；並應於自由時報、聯合報及蘋果日報各刊
    登1/4 版面之道歉啟事1 日。
二、被上訴人則以：事發當天上訴人至被上訴人住處質問為何告
    上訴人，被上訴人回稱其僅有向高雄縣政府連署上訴人私設
    神壇，並未提告，上訴人稱被罰40,000元要如何處理，被上
    訴人回稱與其無關，後來兩人無法溝通，被上訴人不想再講
    ，上訴人欲闖進被上訴人家中，被上訴人就推上訴人一把，
    後來上訴人就衝進來，被上訴人就架住上訴人頸部阻止上訴
    人進屋，被上訴人一直持續這樣的動作並未毆打上訴人，後
    來陳惠足叫被上訴人放手，被上訴人回稱如果放手又會被打
    ，並要陳惠足報警，不久蔡志銘前來勸架，被上訴人就放手
    ，後來警察前來處理，被上訴人之行為均屬正當防衛等語，
    資為抗辯。並於原審聲明：駁回上訴人之訴。
三、原審為上訴人全部敗訴之判決，上訴人不服，提起上訴，於
    本院為訴之減縮後聲明：（一）原判決廢棄（縮減部分除外
    ）。（二）上開廢棄部分，被上訴人應給付上訴人18萬元。
    被上訴人則聲明：駁回上訴。
四、兩造不爭執事項：
（一）上訴人於98年8 月31日下午7 點30分至被上訴人位於高雄
      縣鳥松鄉○○路68號住處前，兩人於上開時、地發生爭執
      。
（二）上訴人告訴被上訴人傷害一案，業經臺灣高雄地方法院檢
      察署以99年偵字第4101號為不起訴處分，並經臺灣高等法
      院高雄分院檢察署駁回再議確定。
五、本件得心證之理由：
    按當事人主張有利於己之事實者，就其事實有舉證之責任，
    民事訴訟法第277 條前段定有明文。又按對於現時不法之侵
    害，為防衛自己或他人之權利所為之行為，不負損害賠償之
    責；但已逾越必要程度者，仍應負相當賠償之責，民法第
    148 條定有明文。上訴人主張：被上訴人勒緊我脖子，並將
    我拉進門內毆打云云，惟上情經被上訴人否認，辯稱：我是
    有勒住上訴人脖子，但那是因為他要衝進門內，我勒住他脖
    子制止他，我沒有把上訴人拉進門內毆打等語。經查：
（一）當日雙方發生衝突之情形，經被上訴人提供住處門前監視
      錄影光碟一片，經臺灣高雄地方法院檢察署檢察官、臺灣
      高等法院高雄分院檢察署檢察官分別於偵查中勘驗結果顯
      示：98年8 月13日19時13分39秒有一男子短髮（應係上訴
      人）出現於畫面，19時13分55秒該男子嘴巴有張開講話，
      19時14分49秒該男子右手有舉起握拳彎曲的動作，19時
      15分12秒畫面左方有一隻手從門內伸出，19時15分24秒該
      男子右手有握拳頭之動作，19時15分55至59秒該男子先平
      揮左手後再有平揮右手之動作，畫面中並未出現上訴人遭
      被上訴人拉進屋內之情形等情，有臺灣高雄地方法院檢察
      署99年偵字第4101號不起訴處分書、臺灣高等法院高雄分
      院檢察署99年度上聲議字第599 號處分書附卷可稽，足認
      被上訴人辯稱：其沒有將上訴人拉進門內，是上訴人要闖
      進來等語，應值採信。是上訴人主動前往被上訴人住處門
      前，雙方發生言語衝突，被上訴人雖有勒住上訴人脖子，
      惟其係因認上訴人欲闖入其門內之舉動為現在不法之侵害
      ，出於防衛自己居家權利意思制止上訴人，其雖對上訴人
      身體上造成傷害，然上訴人僅受有頸部扭傷及挫傷、左肘
      擦傷2 ×2 公分、臀部及右大腿挫傷之傷害，有高雄榮民
      總醫院診斷證明書及受傷相片附卷可參，堪認其傷勢尚屬
      輕微，被上訴人並無防衛過當情形。
（二）上訴人雖主張：被上訴人提報之光碟時間有瑕疵，該光碟
      片為被上訴人所提供，上訴人不只一次到被上訴人家中談
      事情，該光碟有偽造、變造之可能云云，惟該光碟片所載
      日期確為「2009年8 月31日」，業經臺灣高等法院高雄分
      院檢察署署再度勘驗屬實，足見「99年8 月13日」係臺灣
      高雄地方法院檢察署不起訴處分書所誤載，是上訴人反覆
      指稱該光碟片時間有瑕疵云云，自無可採。揆諸首開說明
      ，上訴人主張：被上訴人勒住其脖子進入門內毆打，該光
      碟係變造、偽造云云，均屬有利於上訴人之事實，應由上
      訴人負舉證責任，惟上訴人迄今均未能舉證以實其說，其
      主張即屬不能證明。綜上，上訴人既不能證明被上訴人有
      拉其進入門內毆打之情事，而被上訴人勒住上訴人脖子之
      行既係出於正當防衛，業已認明如前，參諸民法第148 條
      規定，被上訴人自無庸對上訴人負損害賠償之責，上訴人
      依侵權行為之規定向被上訴人請求損害賠償一事，即屬無
      據。
七、綜上所述，上訴人依侵權行為法律關係，請求被上訴人應給
    付上訴人18萬元，為無理由，應予駁回。原審為上訴人敗訴
    之判決，核無不合，上訴意旨猶執前詞指摘原判決不當，求
    予廢棄改判，為無理由，應予駁回。
八、據上論結，本件上訴為無理由，依民事訴訟法第436 條之1
    第3 項、第449 條第1 項、第78條，判決如主文。
中    華    民    國    100    年    2     月    25   日
                   民事鳳山分庭 審判長法  官 楊富強
                                      法  官 何悅芳
                                      法  官 張琬如
以上正本係照原本作成。
本判決不得上訴。
中    華    民    國   100    年    2     月    25    日
                                      書記官 劉國偉